【裁判字號】    91,訴,3720
【裁判日期】    921031
【裁判案由】    搶奪等
【裁判全文】
臺灣高雄地方法院刑事判決                      九十一年度訴字第三七二號
    公  訴  人  臺灣高雄地方法院檢察署檢察官
    被      告  戊○○
右列被告因搶奪等案件，經檢察官提起公訴（九十一年度偵字第二四三六六號），本
院判決如左：
    主  文
戊○○意圖為自己不法之所有，而搶奪他人之動產，處有期徒刑貳年貳月。
    事  實
一、戊○○意圖為自己不法之所有，並基於概括之犯意，(一)先於民國九十一年十月二
    十六日上午十時許，在高雄縣鳳山市○○○路一○○巷五九號，丙○○住處騎樓
    內（該騎樓均以鐵捲門圍繞，應屬住宅之一部，惟丙○○僅就竊盜部分提起告訴
    ，至侵入住宅部分，則未據告訴），徒手竊取丙○○所有車牌號碼ＰＵＯ─三九
    九號重型機車一輛（含機車鑰匙，內並置有衣服、機車鎖等物），得手後，供犯
    其他竊盜及搶奪罪之用；(二)又承前開竊盜犯意，於九十一年十月二十六日上午十
    時三十分許，騎乘前開機車行經高雄縣鳳山市○○路菜市場旁時，利用甲○○向
    攤販買魚，而將手提袋置於機車上之機會，乃徒手竊取該手提袋（內有身分證一
    張、駕照二張、健保卡一張、花旗銀行及信用合作社聯合社信用卡各一張、國軍
    福利購買證一張、現金約新臺幣『下同』一萬二千元），得手後，置於竊得機車
    之置物箱內；(三)另承前開竊盜犯意，於九十一年十一月一日十四時許，騎乘前開
    機車行經高雄市○○○路八二號『木村咖哩店』前，因見乙○○停放於該地機車
    之置物箱未蓋緊，乃打開置物箱，徒手竊取乙○○所有皮夾一個（內有身分證、
    金融卡及健保卡各一張；現金約三千元），得手後，置於竊得機車之置物箱內。
    此外，戊○○於九十一年十一月一日上午十一時三十分許，騎乘前開機車行經高
    雄市○○區○○路、廣州路口時，見丁○○騎乘機車，且將皮包掛於前置物箱外
    之掛勾處，復意圖為自己不法之所有，騎車自左後方搶奪丁○○前開皮包（內有
    駕照、行照及健保卡各一張；行動電話一支及現金約二千元），得手後，逃逸無
    蹤。嗣於九十一年十一月一日十七時許，在高雄縣鳳山市○村街八十七號前，戊○○欲騎乘停放於該地之失竊機車時，為警當場查獲，並扣得前開失竊、遭搶之
    物品（現金除外）。
二、案經高雄市政府警察局苓雅分局報告臺灣高雄地方法院檢察署檢察官偵查起訴。
    理  由
一、訊據被告戊○○否認有何竊盜、搶奪犯行，辯稱：伊未竊得丙○○所有機車，該
    機車係九十一年十月三十日凌晨一時許，在高雄市○○路、南華路口處，向姓名
    、年籍均不詳，綽號『阿義』之男子借得，使用後不久，因機車經常熄火，故將
    機車及其鑰匙均置於查獲現場，嗣於查獲當日，伊至鳳山向綽號『阿松』之男子
    要錢，因未見到『阿松』，欲騎車返還『阿義』，即被警查獲，伊不知機車置物
    箱內放有贓物等語。經查：
  (一)被害人丙○○所有車牌號碼ＰＵＯ─三九九號重型機車，於九十一年十月二十六
    日上午十時許，在高雄縣鳳山市○○○路一○○巷五九號騎樓內遭竊；而被害人
    甲○○於九十一年十月二十六日上午十時三十分許，在高雄縣鳳山市○○路菜市
    場旁，遭人竊得置於機車上之手提袋（內有身分證一張、駕照二張、健保卡一張
    、花旗銀行及信用合作社聯合社信用卡各一張、國軍福利購買證一張、現金約一
    萬二千元）；另被害人乙○○於九十一年十一月一日十四時許，在高雄市○○○
    路八二號『木村咖哩店』前，遭人打開機車置物箱，竊得其內之皮夾一個（內有
    身分證、金融卡及健保卡各一張；現金約三千元）；又被害人丁○○於九十一年
    十一月一日上午十一時三十分許，騎車高雄市○○區○○路、廣州路口時，遭機
    車騎士自左後方，搶得皮包（掛於前置物箱外之掛勾處）等情。業據被害人丙○○、丁○○於偵查及本院調查中；被害人甲○○、乙○○於本院調查中分別指訴
    甚詳【詳檢察官九十一年十一月二十一日訊問筆錄（偵查卷第十四頁以下）、詳
    本院九十二年六月二十三日及九十二年七月二十一日訊問筆錄（被害人均引用警
    訊所言，內容詳警訊筆錄）】，復有車輛竊盜、車牌失竊資料個別查詢報表附警
    訊卷可參（雖為傳聞證據，但屬刑事訴訟法第一百五十九條之四第一款傳聞證據
    之例外）。準此，被害人丙○○、甲○○及乙○○遭竊；被害人楊玉雙遭搶等事
    實，均堪以認定。
  (二)又本件查獲經過，業經高雄市政府警察局苓雅分局成功路派出所警員張岳松於本
    院證陳略以：當時在鳳山市○村街執行肅竊專案，於下午四時許，輸入電腦資料
    後，發現機車（即被害人丙○○所有機車）係贓車，經向總局及被害人查詢確定
    後，因機車車座、椅墊及加油手把均無灰塵，研判有人使用，故認有埋伏之必要
    ，並事先將火星塞前的橡皮拔下，使機車不能發動，至下午五點左右，被告即取
    出鑰匙插入電門（查訪時，機車上並無鑰匙），並發動引擎，伊就上前逮捕被告
    ，並於機車置物箱內取出女用皮包三個（分別為被害人甲○○、乙○○及丁○○
    所有）等語綦詳（詳本院九十二年一月二十七日訊問筆錄）；復有扣押筆錄、扣
    押物品清單、扣押物品收據及贓物認領清單附警訊卷可參（雖為傳聞證據，但屬
    刑事訴訟法第一百五十九條之四第一款傳聞證據例外）。
  (三)綜上，可知被害人甲○○、乙○○及丁○○所失竊、遭搶物品，均於被害人丙○○失竊機車之置物箱內尋得，而被告於查獲時，確欲騎乘該機車離去。基於上開
    事實，並參以：
  被告查獲後，曾向警員表示：機車係向『阿義』借用，地點係在高雄市○○路、
    南華路口，而『阿義』都在電動玩具店內等語（詳本院九十二年六月二日訊問筆
    錄）。因『阿義』常於電動玩具店內走動，在兌錢、服務及洗分需與客戶接洽、
    見面下，『阿義』既屬老顧客，且有『兔唇』特徵（詳被告警訊中所言），電玩
    店之服務人員豈不認識。惟警方於九十一年十一月一日二十時、九十一年十一月
    二日凌晨一時，分別帶同被告至『中大育樂廣場』（即被告與『阿義』相識之電
    玩店，設高雄市三民區○○○路二六九號）尋訪『阿義』，除未尋得『阿義』外
    ，該店店員復表示不知有此人（詳被告九十一年十一月二日警訊筆錄、證人張岳
    松本院九十二年一月二十七日訊問筆錄），是『阿義』此人，應係被告虛構之人
    。
  又被害人丙○○所有機車，雖屬中古車，但於購買後至失竊前，電動發動均屬正
    常，而機車領回後，除煞車問題外，沒什麼毛病，尚可使用等情，業據被害人丙○○指訴甚詳（詳偵查卷第十四頁背面、本院九十二年六月二十三日訊問筆錄）
    。是被告辯陳：因無法發動，故將機車停放於查獲地點等語，應與事實不符。況
    機車之所以無法發動，係因警察於埋伏前，已將機車火星塞前之橡皮取下（詳證
    人張岳松前開證詞），被告嗣無法發動機車而被查獲，不知上開火星塞之事，方
    以無法發動機車之事搪塞。
  另被告如因無法發動，而將機車停於查獲地點，由於停放地點離借車處、被告居
    住地甚遠，在借車負有返還義務下，被告為免機車遭竊，豈有將機車鑰匙置於機
    車上之理；況酌以警方埋伏前，已探視機車外觀並無灰塵，且機車鑰匙未置於機
    車上，被告係自行取出鑰匙發動機車等情（詳證人張岳松前開筆錄）。故被告辯
    陳：停放機車後，將鑰匙置於機車上，並告知『阿義』等語，亦與事實不符。
  再者，被告固辯陳：伊至查獲地點向『阿松』追討債務未果，故順便取車返還『
    阿義』等語（詳被告警訊筆錄）。然被告既不知『阿松』真實姓名、地點及聯絡
    電話（詳被告警訊筆錄），仍願借款予『阿松』，已屬可疑；且在不知『阿松』
    住所、復無法聯絡『阿松』下，如何得知『阿松』所在，而至查獲地點訪尋『阿
    松』，顯見被告至查獲地點，應非要債甚明。
  此外，機車如係為被告以外之人竊取使用，竊賊應不會再將機車牽回原處，並將
    犯竊盜、搶奪案之贓物，置於機車置物箱內，是被告使用機車時，該機車應未失
    竊，充作他人犯罪工具。因本件竊盜、搶奪日期分別為九十一年十月二十六日、
    九十一年十一月一日，而被告陳稱之借車時間係九十年十月三十日凌晨，嗣後仍
    各發生一件搶案、竊案，且贓物均置於機車置物箱內，在機車未再失竊下，亦足
    徵被告使用該機車犯案。
  從而，雖持有贓物之原因眾多，無法推定持有贓物者即為竊盜、強奪者，但被告
    所陳借車之『阿義』，並不存在，且無借車之事實，而被告關於機車停放原因、
    鑰匙所在之陳述，亦多有矛盾，與事實不符，均無法無其有利之認定。因被害人
    丁○○於警局說明被搶經過時，曾以單向裝置指認被告，發現被告背影與行搶之
    人很像等情，已據被害人楊玉雙指訴甚詳（詳偵查卷第十五頁正面）；且機車未
    再失竊，均由被告使用中，並於該機車置物箱內發現被害人甲○○、乙○○、楊
    玉雙遭竊、搶奪之贓物，其中被害人乙○○、丁○○之物，係於查獲當日上午、
    下午被竊、搶奪，與被告占有機車而被查獲之時間緊接。是本院認本件事證明確
    ，被告竊盜、搶奪之犯行，均堪以認定。
二、核被告所為，係犯刑法第第百二十條第一項竊盜罪及同法三百二十五條第一項搶
    奪罪。被告三次竊盜犯行，時間緊接，方法相同，所犯又屬構成要件相同之罪名
    ，顯係基於概括之犯意反覆為之，應依連續犯之規定論以一罪。又被告所犯連續
    竊盜罪與搶奪罪間，有方法結果之牽連犯關係，應從一重論以搶奪罪。爰審酌被
    告正值壯年，竟不知上進，竊取、搶奪他人物品，惡性非輕，且犯後態度不佳，
    欲藉『阿義』為借車者之事，逃避罪責，影響審判，量刑不宜過輕，並參以其所
    竊盜、行搶之財物價值（詳事實欄），被害人所受損害及被害人已取回部分物品
    （即現金以外之物）等一切情狀，量處如主文所示之刑。
據上論斷，應依刑事訴訟法第二百九十九條第一項前段、刑法第三百二十條第一項、
第三百二十五條第一項、第五十五條後段、罰金罰鍰提高標準條例第一條前段，判決
如主文。
中      華      民      國      九十二      年      十    月  三十一    日
                                  臺灣高雄地方法院刑事第一庭
                                      審判長法官  林水城
                                            法官  陳銘珠
                                            法官  方百正
右正本證明與原本無異。
如不服本判決，應於判決送達後十日內，向本院提出上訴狀。
                                            書記官 張金蘭
中    華    民    國      九十二      年      十一      月      三      日
附錄本判決論罪科刑所依據之法條：
中華民國刑法第三百二十五條
意圖為自己或第三人不法之所有，而搶奪他人之動產者，處六月以上五年以下有期徒
刑。
因而致人於死者，處無期徒刑或七年以上有期徒刑，致重傷者，處三年以上十年以下
有期徒刑。
第一項之未遂犯罰之。
中華民國刑法第三百二十條
意圖為自己或第三人不法之所有，而竊取他人之動產者，為竊盜罪，處五年以下有期
徒刑、拘役或五百元以下罰金。
意圖為自己或第三人不法之利益，而竊佔他人之不動產者，依前項之規定處斷。
前二項之未遂犯罰之。


司法院資訊處製作；財團法人民間司法改革基金會備份。
